臺灣桃園地方法院民事判決
111年度小上字第1號
上  訴  人  林美娘  

被  上訴人  徐佩玄  

上列當事人間請求返還價金事件，上訴人對於民國110年10月28
日本院桃園簡易庭110年度桃小字第169號第一審判決提起上訴，
本院判決如下：
    主  文
上訴駁回。
第二審訴訟費用新臺幣壹仟伍佰元由上訴人負擔。
    理  由
一、按對於小額程序第一審裁判之上訴或抗告，非以其違背法令
    為理由，不得為之，民事訴訟法第436 條之24第2 項定有明
    文。而所謂違背法令，依同法第436 條之32第2 項準用同法
    第468 條、第469 條第1 款至第5 款規定，係指判決不適用
    法規或適用不當者，以及判決法院之組織不合法者、依法律
    或裁判應迴避之法官參與裁判者、法院於權限之有無辨別不
    當或違背專屬管轄之規定者、當事人於訴訟未經合法代理者
    、違背言詞辯論公開之規定者而言。次按上訴狀內應記載上
    訴理由，表明下列各款事項︰⑴原判決所違背之法令及其具體
    內容。⑵依訴訟資料可認為原判決有違背法令之具體事實，
    同法第436 條之25亦有明文。亦即上訴人於上訴狀或理由書
    內應有具體之指摘，並揭示該法規之條項或內容，若係成文
    法以外之法則，應揭示該法則之旨趣，倘為司法院之解釋或
    最高法院之判例，則應揭示該判解之字號或其內容，如以民
    事訴訟法第469條第1款至第5款所列情形為理由時，其上訴
    狀或理由書，應揭示合於該條款之事實。上訴狀或理由書如
    未依此項方法表明，即難認為已對小額程式之第一審判決之
    違背法令有具體之指摘，是其上訴自難認為合法（最高法院
    71年度台上字第314 號判例意旨可供參考）。經查，本件上
    訴人提起上訴，指摘原審違反民事訴訟法第199條第1項、第
    2項等關於審判長闡明義務之規定，堪認上訴人對於原審判
    決違背法令情事，就上開部分已有具體指摘，具備上訴之合
    法要件，合先敘明。
二、上訴意旨略以：兩造並未特約排除被上訴人之瑕疵擔保責任
    ，原審誤認兩造有特約排除，顯有違誤。且被上訴人從未抗
    辯兩造有免除被上訴人之瑕疵擔保責任，原審亦未闡明兩造
    就此部分事實為辯論，而逕為突襲性裁判，顯有未適用民事
    訴訟法第199條之違背法令情形。另本件被上訴人應屬企業
    經營者，系爭合約為定型化契約，本件應有消費者保護法之
    適用。另上訴人確實是因受詐欺而為意思表示。從而，原審
    對上訴人為不利之認定，確有違背法令之情，爰依法提起本
    件上訴，求為廢棄原審判決等語。　
三、本院之判斷：
（一）按關於法律之評價、判斷及適用，係法院之職責，法院就
      當事人之主張及提出之證據依調查證據程序確定事實後，
      即應依職權尋求、發現法之所在，不受當事人所表示或陳
      述法律意見之拘束（參最高法院100年度台上字第943號民
      事判決意旨）。查依被上訴人於原審民國110年5月19日提
      出之答辯狀，已表明兩造約定交車後由乙方即上訴人負擔
      維修全責等語，並提出兩造簽立之汽車買賣合約書為證，
      且以螢光筆將「交車後應由乙方即上訴人負擔維修全責」
      之約款劃線標明（見原審卷第43頁反面至第45頁）。據上
      ，原審依兩造陳述意旨，就系爭約款內容予以法律之評價
      ，自合於辯論主義，上訴人主張被上訴人並無抗辯兩造有
      排除瑕疵擔保責任，而認原審判決違背法令一節，顯有誤
      解，不足憑採。再者，其空言指謫原判決未適用消保法，
      然依卷內相關資料並無具體證據足認本件有適用消保法之
      要件，是其此部分主張亦顯無理由。
（二）此外，觀諸上訴人之其餘上訴意旨，經核均為事實之陳述
      ，及指謫原審取捨證據及認定事實之職權行使不當，然未
      表明原判決所違背之法令及具體內容，或具體指摘原判決
      有何不適用法規或適用不當之情形，亦未指明所違背之
　　　法規、法則或司法解釋，且就整體訴訟資料亦無從認定原
      判決有何違背法令之具體事實，難認上訴人已依法表明原
      判決如何具體違背法令。則依前開法條及說明，本院無庸
      命其補正，是上訴人其餘上訴意旨為不合法，亦應駁回其
      上訴。　　
四、綜上所述，本件上訴或屬顯無理由、或屬不合法，本院爰依
    民事訴訟法第436條之26第2款之規定，不經言詞辯論，逕以
    判決駁回之。
五、關於上訴人應負擔之第二審訴訟費用，依民事訴訟法第436
    條之32第1 項準用同法第436 條之19第1 項規定，確定為新
    臺幣1,500 元，爰諭知如主文第2 項所示。
六、據上論結，本件上訴一部無理由、一部不合法，爰判決如主
    文。
中　　華　　民　　國　　111 　年　　8 　　月　　22　　日
　　　　　　　　　民事第三庭  審判長法　官  周玉羣
                              　　　法　官　卓立婷
                              　　　法　官　林靜梅
正本係照原本作成。
本判決不得上訴。
中　　華　　民　　國　　111 　年　　8 　　月　　22　　日
                                    書記官　蘇玉玫